【裁判字號】    95,簡上,207
【裁判日期】    951130
【裁判案由】    詐欺
【裁判全文】
臺灣嘉義地方法院刑事判決             95年度簡上字第207號
上  訴  人
即  被  告  乙○○
上列上訴人即被告因詐欺案件，不服本院嘉義簡易庭中華民國95
年8月31日95年度朴簡字第183號第一審判決（起訴案號：臺灣嘉
義地方法院檢察署94年度調偵字第252號，審理中改依簡易判決
處刑），提起上訴，本院管轄之第二審合議庭判決如下：
    主  文
上訴駁回。
    事  實
一、乙○○明知其已無支付能力，竟基於意圖為自己不法所有之
    概括犯意，自民國九十二年十月十五日起至同年十一月十五
    日止，每週二次共七次，以行動電話聯絡之方式，連續對甲
    ○○施以佯稱買入馬鈴薯、每週結算付款一次之詐術，甲○
    ○因此陷於錯誤而依約出售載運馬鈴薯至其指定之雲林縣西
    螺鎮西螺果菜市縣竹鄉○○路「冠宗冷凍廠」等
    處所交付予乙○○收受，價格共計新臺幣（下同）五十六萬
    元，惟事後仍未依約支付該等貨款，迄於九十五年四月二十
    八日，乙○○始簽立面額各三萬元之本票共十八張交付予甲
    ○○（到期日分別為94年5月20日、94年6月20日、94年7 月
    20日、94年8月20日、94年9月20日、94年10月20日、94年11
    月20日、94年12月20日、95年1月20日、95年2月20日、95年
    3月20日、95年4月20日、95年5月20日、95年6月20日、95年
    7月20日、95年8月20日、95年9月20日及95年10月20日），
    資以擔保繳清應付貨款五十六萬元，然迄今該等本票迄均未
    兌付，甲○○始知受騙。
二、案經甲○○訴由臺灣臺南地方法院檢察署呈請臺灣高等法院
    臺南分院檢察署檢察長令移臺灣嘉義地方法院檢察署檢察官
    偵查起訴。
    理  由
一、本件被告乙○○於言詞辯論終結前，對於警卷、偵查卷及本
    院卷內，被告及甲○○警詢筆錄、偵訊筆錄（不含甲○○檢
    察官前偵訊筆錄），及卷內所有傳聞證據，均同意為證據方
    法，且對證據能力，未為異議。被告於準備程序及審理時承
    認犯罪，復就各該證據進行辯論，前述證據復無顯不可信情
    況，本院審酌採納該等傳聞證據，無礙被告於程序上彈劾詰
    問權利，認前開傳聞證據合於刑事訴訟法第一百五十九條之
    一、之二、之四、之五等規定，因而具備證據能力，合先敘
    明。
二、上揭事實，業據被告於審理時坦承不諱，核與告訴人甲○○
    警詢指訴情節相符，復有郵局存證信函二紙、本票影本十八
    張存卷足參，衡以被告自陳前未曾與告訴人交易（本院卷第
    31 頁），竟於一月之內連續七次進貨達五十六萬元之馬鈴
    薯，賣出後價金復分文未付予告訴人，所開立本票亦未兌現
    ，其詐欺犯意，灼然甚明；本件事證明確，被告犯行，應堪
    認定。
三、核被告所為，係犯刑法第三百三十九條第一項之詐欺取財罪
    。按行為後法律有變更者，適用行為時之法律。但行為後之
    法律有利於行為人者，適用最有利於行為人之法律。此為刑
    法第二條第一項揭示之法律變更從舊從輕原則，規範目的在
    於避免惡化行為人法律地位，致其受行為時無法預見之刑罰
    處罰，故該條文「法律」之解釋限於「刑罰法律」（釋字第
    一○三號解釋、最高法院五十一年台非字第七六號判例參照
    ），循此意旨，則該條文之「變更」當限於「影響整體刑罰
    權規範內容利或不利」之變更，始合其規範目的，故：
（一）關於罰金刑貨幣單位由銀元修正為新臺幣之法律適用，因
      九十五年七月一日修正公布施行之刑法施行法第一條之一
      增訂「（第一項）中華民國九十四年一月七日刑法修正施
      行後，刑法分則編所定罰金之貨幣單位為新臺幣。（第二
      項）九十四年一月七日刑法修正時，刑法分則編未修正之
      條文定有罰金者，自九十四年一月七日刑法修正施行後，
      就其所定數額提高為三十倍。但七十二年六月二十六日至
      九十四年一月七日新增或修正條文，就其所定數額提高為
      三倍」，經查刑法第三百三十九條第一項自七十二年六月
      二十六日（即罰金罰鍰提高標準條例修正公布日）迄今未
      修正，其罰金之法定刑為「一千元」（貨幣單位為「銀元
      」），再依罰金罰鍰提高標準條例第一條前段規定罰金刑
      提高十倍為「銀元一萬元」，依現行法規所定貨幣單位折
      算新台幣條例規定折算為「新臺幣三萬元」；又於刑法施
      行法第一條之一施行日（即九十五年七月一日）後，刑法
      所定罰金貨幣單位改為「新臺幣」，就其所定數額提高三
      十倍，亦為「新臺幣三萬元」，是刑法施行法第一條之一
      施行後，罰金刑貨幣單位雖有「新臺幣」之更異，惟適用
      結果之罰金額度則無二致，就罰金法定刑提高之「刑罰權
      規範內容」並無利或不利變更，自不生新舊法之比較問題
      ，惟應適用具特別法性質之刑法施行法第一條之一規定。
（二）被告行為後，刑法第三十三條第五款關於「罰金：一元以
      上」之規定，修正公布為「罰金：新臺幣一千元以上，以
      百元計算之」，刑法法定本刑中列有罰金刑者，其法定最
      低度罰金刑因之提高，涉及科刑規範變更，自有新舊法比
      較必要（最高法院九十五年第八次刑事庭會議決議參照）
      ，比較結果，以舊法有利於行為人，應適用舊法規定，定
      其罰金部分之法定刑。
（三）被告行為後，刑法第五十六條連續犯規定，業於九十五年
      七月一日刪除並施行，被告於新法施行前犯行，因連續犯
      規定廢止之法律變更而比較新舊法結果，應適用較有利之
      行為時法論以連續犯。查被告先後多次詐欺行為，時間緊
      接，犯罪構成要件相同，顯係基於概括犯意為之，為連續
      犯，應依廢止前刑法第五十六條規定，論以一罪，並加重
      其刑。
（四）又刑法「罰金刑加減」之規定，將舊法「僅加減其最高度
      」之規定（刑法第六十八條），改為「最高度及最低度同
      加減之」（刑法第六十七條），罰金法定刑之加減範圍變
      更，因屬刑罰權科刑規範之變更，於處斷時自有新舊法比
      較輕重必要，經比較結果，於有加重事由時，舊法最低度
      刑未同加，對被告較為有利，應適用舊法規定加重其刑。
（五）又被告行為後，罰金罰鍰提高標準條例第二條業已刪除，
      而刑法第四十一條第一項前段易科罰金折算標準，已由舊
      法之銀元一百元、二百元、三百元修正為新臺幣一千元、
      二千元、三千元，因屬科刑規範事項之變更，其折算標準
      為裁判時所應諭知，自有就新舊法規定比較之必要，經比
      較新舊法結果，以被告行為時之舊法較為有利於被告，應
      依刑法第二條第一項前段規定，適用被告行為時之舊法即
      依修正前刑法第四十一條第一項前段、廢止前罰金罰鍰提
      高標準條例第二條規定。
（六）前述法律變更均適用修正前之行為時法，毋庸審酌一體適
      用或分別適用修正前後法律。
四、原審以被告詐欺犯行罪證明確，因依刑法第二條第一項前段
    、第五十六條（修正前）、第三百三十九條第一項、第四十
    一條第一項前段（修正前）、第三十三條第五款（修正前）
    ，刑法施行法第一條之一第一項、第二項前段，罰金罰鍰提
    高標準條例第二條（修正前）之規定，量處有期徒刑六月，
    並諭知如易科罰金以銀元三百元折算一日之標準，以資懲儆
    。本院經核原判決認事用法，並無不合，量刑亦稱允當。上
    訴意旨，徒以已與告訴人達成和解，原審量刑太重為由，請
    求撤銷改判云云。惟被告並未為任何賠償，雖與告訴人書立
    和解書，告訴人所受損害仍未獲彌補；又按刑之量定，係實
    體法上賦予法院得為自由裁量之事項，倘其未有逾越或濫用
    法律所規定裁量之外部及內部性界限，並符合法規範之體系
    及目的，遵守一般有效之經驗及論理法則，即不得任意指為
    違法（最高法院七十五年台上字第七○三三號判例參照）。
    原審基於調查審理所認定之事實，斟酌被告品行、犯罪之動
    機、目的、手段、所生損害等一切情狀而為量刑，尤已將被
    告犯後態度列入考量之範圍，並依刑法第五十七條所定各款
    犯罪情狀之規定，在法定刑度內而為量刑，妥適反應其所認
    定之犯罪事實與全案情節，尚無失出，其上訴意旨之指摘，
    自無理由，應予駁回。
五、又被告雖於宣判期日前，取得告訴人書立之無條件和解書，
    惟被告並未為任何賠償，僅係告訴人因被告苦苦哀求且考量
    被告入監服刑無益其求償，而無條件和解，有和解書及公務
    電話紀錄存卷可憑，參以被告貨款積欠達三年有餘，告訴人
    所受損害仍未獲分文彌補，本院認其所受宣告之刑，並非以
    暫不執行為適當，而不宜為緩刑之諭知，併此敘明。
據上論斷，應依刑事訴訟法第四百五十五條之一第一項、第三項
、第三百六十八條，判決如主文。
本案經檢察官蔡彥守到庭執行職務。
中    華    民    國   95     年    11    月    30    日
                  刑事第一庭審判長法  官  許進國
                                  法  官  曾宏揚
                                  法  官  蔡廷宜
上列正本證明與原本無異。
本件不得上訴。
中    華    民    國    95    年    11    月    30    日
                                  書記官  蕭琪男
附錄本判決論罪之法條：
刑法第三百三十九條第一項
意圖為自己或第三人不法之所有，以詐術使人將本人或第三人之
物交付者，處五年以下有期徒刑、拘役或科或併科一千元以下罰
金。


司法院資訊處製作；財團法人民間司法改革基金會備份。
